臺灣士林地方法院民事簡易判決
                                    110年度湖簡字第899號
原      告  古強    
被      告  蔡木星  
上列當事人間請求修復漏水事件，經本院於民國110年10月19日
言詞辯論終結，判決如下：
    主      文
被告應於原告同意容忍其進入臺北市○○區○○街000巷00號3樓房屋
時完成該3樓房屋內浴室天花板上方同址4樓房屋之排水管更新工
程。
被告應給付原告新臺幣7,000元。
原告其餘之訴駁回。
訴訟費用新臺幣2,100元，由被告負擔五分之一即新臺幣420元，
餘由原告負擔。
本判決原告勝訴部分得假執行；但被告如以新臺幣22,000元為原
告預供擔保後，得免為假執行。
    事實及理由要領
一、本判決依民事訴訟法第434條第1項規定，合併記載事實及理
    由要領，其中原告之主張與被告之答辯，並依同條項規定，
    引用原告起訴狀，以及本件民國110年10月19日言詞辯論筆
    錄。
二、本院之判斷：
  ㈠查，原告為門牌號碼臺北市○○區○○街000巷00號3樓建物（下
    稱系爭3樓）之所有權人，被告則為同號4樓建物（下稱系爭
    4樓）之所有權人，因系爭4樓樓地板內管線有滲漏水情形，
    導致原告所有系爭3樓內天花板裝潢及臥室內衣櫃受有毀損
    ，以及本件言詞辯論終結前，被告已將大部分系爭4樓之排
    水管更新工程施作完成，僅餘系爭3樓浴室上方天花板內4樓
    之排水管更新工程細項【即本院卷第15頁東佑國際工程有限
    公司（下稱東佑公司）出具之修繕工程估價單（下稱系爭估
    價單）所載工程項目㈠，施作費用新臺幣（下同）15
　　,000元，下稱系爭工程細項】，因須經由系爭3樓進行施作
　　，然未經原告同意入內，迄今尚未能施作外，其餘系爭4樓
    之滲漏水問題已經修復等節，有系爭3、4樓建物登記謄本、
    系爭3樓浴室、後陽台、餐廳、臥室上方天花板與衣櫃之受
    損情形照片、兩造間LINE聯繫資料、東佑公司之工程估價單
    等在卷可憑，且為兩造所不爭執，堪以認定。是依民法侵權
    行為規定，被告就系爭4樓未善盡管理維護責任而對原告造
    成之損害，即應負擔賠償責任。
　㈡以下審酌原告之各項請求是否有據：
　⒈關於請求被告修復系爭4樓後陽台、浴室之漏水部分：
　　查，系爭4樓管線滲漏問題，僅餘系爭工程細項尚未施作外
　　，其餘之滲漏水問題已修復等情，已如前述。是以，原告本
    於所有權人地位請求被告施作系爭工程細項，以除去對原告
    之侵害情形，當屬有據；惟被告僱工施作該工程細項時，猶
    待原告配合容忍入內，無法由被告單方完成，是以原告就該
    部分之修繕，應負有協力義務，併此敘明。至於原告請求被
    告修復系爭4樓之其他滲漏水乙節，因被告於言詞辯論終結
    前已修復完畢，故原告就該部分之請求，即非有據。
　⒉關於請求被告修復系爭3樓受損部分：
　　按，負損害賠償責任者，除法律另有規定或契約另有訂定外
　　，應回復他方損害發生前之原狀。因回復原狀而應給付金錢
    者，自損害發生時起，加給利息。第一項情形，債權人得請
    求支付回復原狀所必要之費用，以代回復原狀。應回復原狀
    者，如經債權人定相當期限催告後，逾期不為回復時，債權
    人得請求以金錢賠償其損害。不能回復原狀或回復顯有重大
    困難者，應以金錢賠償其損害。民法第213條至215條分別定
    有明文。又，民法損害賠償之方法，以回復原狀為原則，金
    錢賠償為例外。然回復原狀，若必由債務人為之，對被害人
    有時可能緩不濟急，或不能符合被害人之意願。為期合乎實
    際需要，並使被害人獲得更周密之保障，爰參考德國民法第
    249條後段之立法例，增設第3項，使被害人得請求支付回復
    原狀所必要之費用，以代回復原狀。又，債務人遇不能回復
    原狀，或原狀之回復顯有重大困難之情形時，自不得不使其
    得以金錢賠償其損害，藉資救濟。此觀民法第213條之修正
    理由及第215條之立法理由可明。承前所述，本件原告前未
    同意被告進入系爭3樓施作系爭工程細項，被告自難就本件
    所造成之損害予以回復；況且要求被告修復至本件損害發生
    前之應有狀態（即已使用逾裝潢耐用年限之狀態），確有實
    際上之困難，是依前開規定及說明，原告請求被告修復系爭
    3樓之受損部分，應非有據，僅得請求被告以金錢賠償其所
    受損害（詳於下述）。
　⒊關於系爭3樓受損之修復費用及原告主張其他損害權益之金錢
    賠償請求部分：
　⑴系爭3樓受損之修繕費用及臥室衣櫃受損之請求部分：
　　查，原告主張系爭3樓內浴室天花板、後陽台、餐廳、臥室
    天花板因本件滲漏水，而應施作之修復工程中，關於泥做部
    分之工程費用45,000元，浴室天花板更新工程費用18,000元
    （以上合計63,000元）等情，有系爭估價單可資佐證，堪信
    屬實，但就臥室衣櫃受損之修繕費用若干（原告主張須費10
　　,000元），則未舉證以明。且按，損害賠償以回復原狀為原
    則，於舊品以新品更換時，應扣除合理之折舊，方屬允當。
    是本院參酌固定資產耐用年數表及固定資產折舊率表，以裝
    潢屬房屋附屬設備、耐用年數僅為10年，而被告自承系爭3
    樓在97年間買入時有重新裝潢，本件受損裝潢是當時所施作
    （見本院卷第85頁），上開受損裝潢自原告完成裝修時起算
    至因本件滲漏水而受損時止，已歷13年有餘，均已逾10年之
    耐用年限，是參酌平均法計算扣除適當折舊額，並綜合一切
    情狀，認此原告就部分受損得求償之金額應以7,000元為適
    當，超過部分，即難准許。
　⑵建築師顧問費、所屬公寓樓梯間清潔費之請求部分：
　　查，原告就此部分費用之支出，並未舉證以明；況且，此等
    費用與本件被告之過失行為間，亦難認具有相當因果關係，
    故無從准許。
　⑶整修期間住宿費用之請求部分：
　　查，原告主張系爭3樓修繕期間其無法使用，是以8日修繕期
    間、每日飯店住宿費4,000元為計算基礎，應得向被告求償3
    2,000元乙情，並未提出確切之證據以明。且本院審視卷附
    系爭3樓受損狀況照片，該屋受損情形應未達於完全無法使
    用狀態，尚難認定原告於修繕期間確有外宿之必要；何況原
    告迄未支出上開所述費用，難認確實受有該等費用支出之損
    害，故原告此部分請求，亦難准許。
  ⑷為處理本件紛爭受有工作收入損失及蒐證費、雜項費之請求
    部分： 
　　查，原告就此部分之請求，亦未舉證以明，況且原告參與訴
    訟案件之調查及審理程序等，而耗費相當之勞力、時間與費
    用，乃當事人個人應負擔之訴訟成本，並非權利受侵害本身
    直接所致之損害，此部分與侵害行為間，並無相當因果關係
    存在，自不得請求被告賠償。是原告此部分請求，亦無從准
    許。
  ⑸精神慰撫金之請求部分：
    原告另主張因滲漏水問題，其居住安寧人格利益受侵害而請
    求非財產之精神賠償2萬元，亦為被告所否認。按，不法侵
    害其他人格法益而情節重大者，被害人雖非財產上之損害，
    亦得請求賠償相當之金額。民法第195條第1項固有明文。但
    就其他人格法益之侵害，須符合情節重大之要件，始得援引
    此條規定請求賠償。經查，系爭3、4樓係74年間建築完成之
    老舊房屋，依自然耗損及地理環境等因素，本已存在若干設
    施老舊問題，且檢視卷附雙方訊息對話內容，尚不足認定被
    告就原告反應之滲漏水問題，全然不予理會或不為處理，更
    無確切證據可認原告因本件滲漏水，嚴重影響其生活已達於
    情節重大程度，自不符前揭求償要件，是原告請求被告賠償
    非財產上損害、給付精神慰撫金，難以准許。
　⑹綜上，本件原告得請求被告賠償之金額為7,000元（即系爭3
    樓天花板受損及臥室內衣櫃受損必要修繕費之損害）。
三、從而，原告本於所有權及侵權行為之法律關係，請求被告施
    作系爭工程細項（詳如主文第一項）及給付如主文第二項所
    示款項，為有理由，應予准許。逾此範圍之請求，則無理由
　　，應予駁回。
四、本件係適用簡易訴訟程序事件，所為被告敗訴判決部分，應
    依職權宣告假執行；並衡情依職權酌定相當擔保金額為被告
    得免為假執行之宣告。
五、本件訴訟事證已臻明確，兩造其餘攻擊防禦方法及所提證據
    ，經審酌後認與本件判決結果不生影響，爰不再逐一論述，
    併此敘明。
中　　華　　民　　國　　110 　年　　11　　月　　12　　日
                  內湖簡易庭法  官  施月燿
以上為正本係照原本作成。
如不服本判決，應於送達後20日內，向本院提出上訴狀並表明上
訴理由，如於本判決宣示後送達前提起上訴者，應於判決送達後
20日內補提上訴理由書（須依對造人數附繕本）。
中　　華　　民　　國　　110 　年　　11　　月　　12　　日
                            書記官  朱鈴玉